臺灣高等法院刑事判決
                                   110年度上訴字第2513號
上  訴  人  
即  被  告  陳德錢
上列上訴人因詐欺等案件，不服臺灣臺北地方法院110年度訴字
第203號，中華民國110年5月12日第一審判決（起訴案號：臺灣
臺北地方檢察署109年度偵字第26927、26928、27395號），提起
上訴，本院判決如下：
    主  文
上訴駁回。
    事  實
一、甲○○於民國109年7月底某日，透過報紙徵才廣告，以通訊軟
    體LINE與某真實姓名年籍不詳，暱稱「涂志豪」、「彥豪」
    、「郭暐增」等人聯繫，得知工作內容為自不特定金融機構
    帳戶提領金錢後，轉交上手繳回，對於提領他人匯入帳戶款
    項、轉交第三人之舉，可能是詐欺集團收取詐騙所得，藉此
    掩飾、隱匿去向，有所預見，仍不違背本意，為「涂志豪」
    、「彥豪」、「郭暐增」所吸收，與「涂志豪」、「彥豪」
    、「郭暐增」及所屬詐欺集團成員（無證據證明未滿18歲）
    意圖為自己不法之所有，基於三人以上共同詐欺取財、掩飾
    隱匿詐欺犯罪所得去向之洗錢不確定故意犯意聯絡，自109
    年8月起，參與「涂志豪」、「彥豪」、「郭暐增」所屬詐
    欺集團，以提領金額2%計算之報酬，擔任提領、轉交詐騙款
    項之「車手」工作，至「郭暐增」指定地點向集團成員取得
    人頭帳戶金融卡，由該集團其他成員按其分工，以親友借款
    之不實事由聯繫不特定人施用詐術，致丙○○、甲○○、丁○○陷
    於錯誤，分別將金錢匯入指定帳戶，再由甲○○依「郭暐增」
    指示，持上開人頭帳戶金融卡提領（詳如附表所示），扣除
    當日提款金額2%作為報酬，再將餘款交付「郭暐增」指定之
    成員繳回，以此方式，製造金流斷點，致無從追查，而掩飾
    、隱匿該犯罪所得之去向。嗣因丙○○、甲○○、丁○○察覺有異
    報警處理，經警循線查悉上情。
二、案經丙○○、甲○○、丁○○訴由臺北市政府警察局中山分局移送
    臺灣臺北地方檢察署檢察官偵查起訴。
    理  由
壹、證據能力：
一、本件認定犯罪事實所引用之證據，皆無證據證明係公務員違
    背法定程序所取得，又檢察官、被告甲○○於本院準備程序及
    審理時均同意作為證據（本院卷第78至79、98至100頁），
    復經審酌該等證據製作時之情況，尚無顯不可信與不得作為
    證據之情形，亦無違法不當與證明力明顯過低之瑕疵，且與
    待證事實具有關聯性，認為以之作為證據應屬適當，依刑事
    訴訟法第158條之4反面解釋及第159條之5規定，認均有證據
    能力。
貳、實體部分：　　
一、認定犯罪事實之證據及理由：
　　訊據被告矢口否認有何三人以上共同詐欺取財及洗錢犯行，
    辯稱：我透過報紙廣告應徵釣蝦場工作，以為是領取賭博性
    電玩的賭資，不知道是詐欺集團詐騙被害人的贓款云云。經
    查：
　㈠被告於109年7月底某日，透過報紙徵才廣告，以通訊軟體LIN
    E與「涂志豪」、「彥豪」、「郭暐增」等人聯繫，經「彥
    豪」派員前來住處面試後，自109年8月起，以按提領款項2%
    計算之報酬，從事自不特定金融機構帳戶提領金錢、轉交上
    手繳回之工作，而依「郭暐增」指示，於附表所示時間、地
    點，持其向集團成員取得之金融機構帳戶金融卡，提領丙○○
    、甲○○、丁○○匯入款項，抽取其中2%作為報酬，再將餘款交
    由「郭暐增」指定之人繳回之事實，業據被告於警詢、檢察
    官訊問、原審及本院審理時供述在卷（臺灣臺北地方檢察署
    109年度偵字第26927號偵查卷宗【下稱26927偵卷】第9至13
    、91至92頁、109年度偵字第26928號偵查卷宗【下稱26928
    偵卷】第9至14頁、109年度偵字第27395號偵查卷宗【下稱2
    7395偵卷】第9至13頁、原審110年度訴字第203號刑事卷宗
    【下稱原審卷】第47、51至52、94至99頁、本院卷第80頁）
    ，且有中華郵政股份有限公司109年9月10日儲字第10902339
    00號函檢附帳號00000000000000號帳戶（戶名：王仁松）開
    戶資料及歷史交易明細、109年10月16日儲字第1090267577
    號函檢附帳號00000000000000號帳戶（戶名：楊忠樺）開戶
    資料及歷史交易明細、中華郵政帳號00000000000000號帳戶
    （戶名：黃宇晨）開戶資料及歷史交易明細（26927偵卷第7
    1至75頁、26928偵卷第75至77頁、27395偵卷第17至19頁）
    、自動櫃員機監視器錄影畫面翻拍照片（26927偵卷第15頁
    、26928偵卷第25至31頁、27395偵卷第21至27頁）、自由時
    報徵才廣告翻拍照片、被告與「涂志豪」、「郭暐增」、「
    彥豪」間LINE對話紀錄翻拍照片（原審109年度審訴字第179
    1號刑事卷宗【下稱原審審訴卷】第95、97至105頁）附卷可
    資佐證。上開事實，首堪認定。
　㈡而丙○○、甲○○、丁○○遭「涂志豪」、「彥豪」、「郭暐增」
    所屬詐欺集團成員以附表所示方式施用詐術，陷於錯誤，分
    別於附表所示時間，將金錢匯入各該指定人頭帳戶之事實，
    則據證人即告訴人丙○○、甲○○、丁○○、證人張珠完於警詢時
    證述綦詳（26927偵卷第31至33頁、26928偵卷第41至45頁、
    27395偵卷第36至38、39至41頁），且有丙○○之郵局存款人
    收執聯、對話紀錄截圖（26927偵卷第47、49至51頁）、甲○○之京城銀行匯款委託書、存摺封面影本（26928偵卷第49至
    51頁）、丁○○之郵政匯款申請書（27395偵卷第47頁）、張
    珠完之對話紀錄截圖（27395偵卷第50至54頁）在卷足稽，
    此情亦堪認定。
　㈢被告雖否認有何三人以上共同詐欺取財及洗錢犯行。然查：
　⒈行為人對於構成犯罪之事實，明知並有意使其發生者，為故
    意。行為人對於構成犯罪之事實，預見其發生而其發生並不
    違背其本意者，以故意論，刑法第13條定有明文。是故意之
    成立，不以對於構成犯罪之事實，明知並有意使其發生為必
    要，僅需對於構成犯罪之事實、結果，預見其發生，而其發
    生並不違背其本意即為已足。亦即倘行為人認識或預見其行
    為會導致某構成要件實現（結果發生），縱其並非積極欲求
    該構成要件實現（結果發生），惟為達到某種目的而仍容任
    該結果發生，亦屬法律意義上之容任或接受結果發生之「間
    接故意」，此即前揭法條所稱之「以故意論」。而共同正犯
    之意思聯絡，不以彼此間犯罪故意之態樣相同為必要，蓋刑
    法第13條第1 項雖屬確定故意（直接故意），同條第2 項則
    屬不確定故意（間接故意），惟不論「明知」或「預見」，
    僅係認識程度之差別，不確定故意於構成犯罪事實之認識無
    缺，與確定故意並無不同，進而基此認識「使其發生」或「
    容認其發生（不違背其本意）」，共同正犯間在意思上乃合
    而為一，形成意思聯絡（最高法院103年度台上字第2320號
    判決意旨參照）。
　⒉金融機構帳戶係本於個人社會信用從事資金流通，具有強烈
    屬人性格，此項理財工具，一般民眾皆得申請使用，並無特
    殊限制，若有無端持有、使用大量他人帳戶者，依通常社會
    經驗，當可疑為不法用途之人頭帳戶。且現今金融實務無論
    實體或網路平台受付金錢均極便利，各金融行號自動櫃員機
    設置據點遍布大街小巷及便利商店，縱係經營博弈事業而有
    收取賭資之需求，亦無透過人頭帳戶、「車手」提領、層轉
    繳回等迂迴方式，徒增風險之必要。實則詐欺集團利用「車
    手」提領人頭帳戶款項，迭經報章媒體多所披露，並經政府
    廣為反詐騙之宣導，一般具有通常智識之人，應可知悉託詞
    委託他人臨櫃或以自動付款設備提領非本人所有之金融機構
    帳戶款項再行轉交者，多係藉此取得不法犯罪所得，俾掩飾
    、隱匿該帳戶內資金去向及實際取得人之身分，以逃避追查
    。被告行為時年近60歲，教育程度為高中肄業（本院卷第51
    頁），復曾從事廚師、水電臨時工等工作（原審卷第101頁
    ），具有相當智識程度，社會閱歷豐富，而非年幼無知或與
    社會長期隔絕之人，本應深諳此理，有所警覺。被告供稱其
    透過報紙徵才廣告，以通訊軟體LINE與「涂志豪」、「彥豪
    」、「郭暐增」等人聯繫，經「彥豪」派員前來住處面試後
    ，即由「郭暐增」指派提款工作，然一般工作應徵多係在公
    司行號或工作地點進行，應徵者對於公司所在、名稱、工作
    內容、進行面試之人等均有一定之認識，雇主則經由會談過
    程，對應徵者之人品、談吐、態度、應對能力等進行判斷，
    衡情應無僅以LINE聯繫、短暫會晤、不待相互瞭解，即率爾
    決定錄取之理。詎被告對於其雇主、面試者身分、營業據點
    等全無認識，單憑通訊軟體聯絡、與面試者短暫見面，即獲
    得經手高額鉅款之職務，且僅須提領款項、轉交上手，即可
    獲取提款金額2%、與付出之勞力顯不相當之報酬，則被告對
    於工作內容是否合法、正常，實無未生懷疑之理，竟為獲得
    工作機會，賺取報酬，於利用人頭帳戶遂行詐欺犯罪手法甚
    囂塵上之際，在「涂志豪」、「彥豪」、「郭暐增」之姓名
    、年籍均付之闕如之情況下，大量取得、持有第三人所有之
    金融機構帳戶金融卡，枉顧該帳戶極有可能為收受詐騙款項
    之人頭帳戶，仍擔任提款「車手」，並予層層轉交，對於詐
    欺犯罪不法構成要件之實現，雖非有意使其發生，然此項結
    果之發生，顯不違背被告之本意，其容任之心態，即屬不確
    定故意，被告主觀上縱係為謀求工作，亦屬犯罪動機，無從
    解免其提領款項、層轉繳回，以遂行詐欺犯罪之罪責。
　⒊又洗錢防制法於105年12月28日修正公布，並於106年6月28日
    生效施行（下稱新法）。修正前該法（下稱舊法）將洗錢行
    為區分為將自己犯罪所得加以漂白之「為自己洗錢」及明知
    是非法資金，卻仍為犯罪行為人漂白黑錢之「為他人洗錢」
    兩種犯罪態樣，且依其不同之犯罪態樣，分別規定不同之法
    定刑度。惟洗錢犯罪本質在於影響合法資本市場並阻撓偵查
    ，不因為自己或為他人洗錢而有差異，且洗錢之行為模式不
    祇一端，上開為自己或為他人洗錢之二分法，不僅無助於洗
    錢之追訴，且徒增實務事實認定及論罪科刑之困擾。故而為
    澈底打擊洗錢犯罪，新法乃將洗錢行為之處置、多層化及整
    合等各階段，全部納為洗錢行為，而於新法第2條規定：「
    本法所稱洗錢，指下列行為：一、意圖掩飾或隱匿特定犯罪
    所得來源，或使他人逃避刑事追訴，而移轉或變更特定犯罪
    所得。二、掩飾或隱匿特定犯罪所得之本質、來源、去向、
    所在、所有權、處分權或其他權益者。三、收受、持有或使
    用他人之特定犯罪所得。」且為避免舊法時期過度限縮洗錢
    犯罪成立之可能，亦模糊前置犯罪僅在對於不法金流進行不
    法原因之聯結而已，造成洗錢犯罪成立門檻過高，洗錢犯罪
    難以追訴。故新法就其中採取門檻式規範者，明定為最輕本
    刑為6個月以上有期徒刑之罪，並將「重大犯罪」之用語，
    修正為「特定犯罪」；另增列未為最輕本刑為6個月以上有
    期徒刑之罪所涵括之違反商標法等罪，且刪除有關犯罪所得
    金額須在5百萬元以上者，始得列入前置犯罪之限制規定，
    以提高洗錢犯罪追訴之可能性。從而新法第14條第1項所規
    範之一般洗錢罪，必須有第3條規定之前置特定犯罪作為聯
    結，始能成立。以日益猖獗之詐欺集團犯罪為例，詐欺集團
    向被害人施用詐術後，為隱匿其詐欺所得財物之去向，而令
    被害人將其款項轉入該集團所持有、使用之人頭帳戶，並由
    該集團所屬之車手前往提領詐欺所得款項得逞，檢察官如能
    證明該帳戶內之資金係本案詐欺之特定犯罪所得，即已該當
    於新法第14條第1項之一般洗錢罪。另過去實務認為，行為
    人對犯特定犯罪所得之財物或利益作直接使用或消費之處分
    行為，或僅將自己犯罪所得財物交予其他共同正犯，祇屬犯
    罪後處分贓物之行為，非本條例所規範之洗錢行為，惟依新
    法規定，倘行為人意圖掩飾或隱匿特定犯罪所得來源，而將
    特定犯罪所得直接消費處分，甚或交予其他共同正犯予以隱
    匿，而由共同正犯以虛假交易外觀掩飾不法金流移動，即難
    認僅單純犯罪後處分贓物之行為，應仍構成新法第2條第1或
    2款之洗錢行為（最高法院108年度台上字第2425號、第2500
    號判決意旨參照）。丙○○、甲○○、丁○○遭詐騙匯款至附表所
    示人頭帳戶，其款項係「涂志豪」、「彥豪」、「郭暐增」
    所屬詐欺集團成員犯刑法第339條之4第1項第2款之罪而得，
    自屬特定犯罪所得，被告依詐欺集團成員指示提領帳戶內之
    金錢後，交付該集團成員而為傳遞，即足掩飾、隱匿該等特
    定犯罪所得之去向，自已該當洗錢防制法第2條第2款、第14
    條第1項之一般洗錢行為。　
  ⒋再者，被告依「郭暐增」指示，向集團成員拿取金融卡，於
    提領他人帳戶款項、抽取按提領金額2%計算之報酬後，將餘
    款交由「郭暐增」指定之人繳回，業如前述，且由被告於警
    詢、檢察官訊問時供稱：金融卡都是「郭暐增」叫我去指定
    地點，就會有人把卡片給我，前後有兩個男生交卡片給我，
    「郭暐增」再用LINE告訴我密碼；每領完一筆錢，「郭暐增
    」會用LINE告知我地點，要我過去把錢交給他指定的人，這
    段期間我總共遇過兩男一女來收錢等語（26927偵卷第11、9
    2頁），可知其過程悉由指示者分別聯繫經手之人，前後手
    間毋庸確認彼此身分，亦不需任何收據、憑證，被告參與其
    中，應可知悉傳遞之款項事涉隱晦，衡諸常情，其金流若屬
    合法，「涂志豪」、「彥豪」、「郭暐增」等人大可自行出
    面收取或指定匯款即可，縱因業務規劃有代收需求，亦無多
    次傳遞之必要，何必耗費時間、勞力，提高轉手風險，支出
    多名經手人員薪資徒增成本？爾來詐欺犯罪甚囂塵上，詐欺
    集團為掩飾真實身分，規避查緝，每以互不相識之人擔任「
    收簿手」、「車手」、「收水」、「回水」，藉由層層傳遞
    之方式掩飾、隱匿詐騙所得流向，利用「收簿手」、「車手
    」、「收水」、「回水」彼此間互不直接聯繫之特性，降低
    出面受付帳戶或金錢人員遭查獲時指認其他集團成員，暴露
    金流終端之風險，類此手法早經政府機關與各類傳播媒體廣
    為宣導周知。被告拿取金融卡、提款、轉交過程，其指揮者
    「郭暐增」不親自與被告會面，交付提款卡與回收金錢者，
    互不接觸，顯有逃避偵查機關查緝之目的，方會透過此等迂
    迴、難以追查之方式取交金融卡、款項，以確保日後被告縱
    遭查獲，亦無從指認其他共犯、追查贓款去向甚明。參以現
    今詐欺集團分工細膩，行事謹慎，縱人頭帳戶已在詐欺集團
    成員掌握中，然於尚未提領之前，該帳戶仍有隨時遭通報列
    管警示之風險，是詐欺集團徵用之「車手」，關乎詐欺所得
    能否順利得手，且因遭警查獲或銀行通報之風險甚高，取款
    者必須隨時觀察環境變化以採取應變措施，否則取款、交款
    現場如有突發狀況，將導致詐騙計畫功敗垂成，若取款者確
    實毫不知情，其於提領之後將款項私吞，抑或在提領、交付
    款項過程中察覺不法，更有可能為求自保而向檢警、銀行人
    員舉發，如此非但無法領得詐欺所得，甚且牽連集團其他成
    員，是詐騙集團斷無可能任用毫無所悉之人擔任實際提領款
    項工作，足徵被告就其提領、轉交之款項涉及不法，應有所
    認識，仍為輕鬆分得高達2%之報酬，抱持僥倖心態，應允從
    事，配合此等顯與常情不符之模式，其主觀上對於該等款項
    之來源係屬詐欺犯罪之不法所得有所預見，仍依指示提領、
    轉交「郭暐增」指派前來之人，藉此掩飾、隱匿詐欺犯罪所
    得之去向，主觀上自有洗錢之不確定故意。
  ⒌從而，被告依「郭暐增」指示取得金融卡，提領丙○○、甲○○
    、丁○○匯入之款項後繳回，其款項乃「涂志豪」、「彥豪」
    、「郭暐增」所屬詐欺集團成員詐欺所得贓款，並未逸脫被
    告預見之範圍，被告仍經手提領、層轉，使該不法贓款去向
    難以追查，以此方式，參與「涂志豪」、「彥豪」、「郭暐
    增」所屬詐欺集團成員詐欺取財之部分犯行，主觀上即係對
    其行為成為詐騙集團犯罪計畫之一環，促成犯罪既遂之結果
    予以容任，是被告雖無積極使詐欺取財、洗錢犯罪發生之欲
    求，仍有縱為「涂志豪」、「彥豪」、「郭暐增」所屬詐欺
    集團成員提領、層轉之款項為詐欺財產犯罪所得，亦不違背
    本意之意思，而有與「涂志豪」、「彥豪」、「郭暐增」所
    屬詐欺集團成員共同詐欺取財及洗錢之不確定故意至明，被
    告空言否認上情，不足採信。
　㈣末按共同正犯之成立，祇須具有犯意之聯絡，行為之分擔，
    既不問犯罪動機起於何人，亦不必每一階段犯行，均經參與
    。共同實行犯罪行為之人，在合同意思範圍內，各自分擔犯
    罪行為之一部，相互利用他人之行為，以達其犯罪之目的者
    ，即應對於全部所發生之結果，共同負責。共同正犯間，非
    僅就其自己實行之行為負其責任，並在犯意聯絡之範圍內，
    對於他共同正犯所實行之行為，亦應共同負責。而共同正犯
    不限於事前有協議，即僅於行為當時有共同犯意之聯絡者亦
    屬之，且表示之方法，不以明示通謀為必要，即相互間有默
    示之合致亦無不可。被告依「郭暐增」指示，向集團成員拿
    取大量人頭帳戶金融卡，提領丙○○、甲○○、丁○○遭詐騙匯入
    款項，扣除可分得之報酬後，轉交「郭暐增」指派前來之人
    ，所參與者係詐欺取財之構成要件取財階段行為，被告雖非
    確知「涂志豪」、「彥豪」、「郭暐增」所屬詐欺集團其他
    成員之分工細節，然被告既可預見所參與者為詐欺集團取得
    被害人財物全部犯罪計劃之一部分行為（取財行為），其等
    相互利用分工，共同達成不法所有之犯罪目的，自應就所參
    與並有犯意聯絡之犯罪事實同負全責。
  ㈤綜上，本案事證明確，被告犯行堪予認定，應依法論科。 　
    　
二、論罪：
  ㈠核被告所為，係犯刑法第339條之4第1項第2款之三人以上共
    同詐欺取財罪及洗錢防制法第2條第2款、第14條第1項之一
    般洗錢罪（共三罪）。
　㈡被告與「涂志豪」、「彥豪」、「郭暐增」及所屬詐欺集團
    成員間，就上開詐欺取財、洗錢犯行，有犯意聯絡及行為分
    擔，皆為共同正犯。
　㈢被告於附表各編號所示提款行為，雖有多次提領動作，然各
    係基於同一犯意，於密切接近之時間，在相同地點提領金錢
    ，各次提領行為之獨立性極為薄弱，應視為數個舉動之接續
    施行，合為包括之一行為評價，各論以接續犯。
  ㈣又刑法上一行為而觸犯數罪名之想像競合犯存在之目的，在
    於避免對於同一不法要素予以過度評價。自然意義之數行為
    ，得否評價為法律概念之一行為，應就客觀構成要件行為之
    重合情形、主觀意思活動之內容、所侵害之法益與行為間之
    關連性等要素，視個案情節依社會通念加以判斷。刑法刪除
    牽連犯之規定後，原認屬方法目的或原因結果，得評價為牽
    連犯之二犯罪行為間，如具有局部之同一性，或其行為著手
    實行階段可認為同一者，得認與一行為觸犯數罪名之要件相
    侔，依想像競合犯論擬。倘其實行之二行為，無局部之重疊
    ，行為著手實行階段亦有明顯區隔，依社會通念難認屬同一
    行為者，應予分論併罰。本件被告擔任詐欺集團「車手」，
    作為詐欺犯罪取款之一環，藉此掩飾、隱匿犯罪所得之去向
    ，其詐欺及洗錢行為具有局部之同一性，以評價為法律上之
    一行為較為合理，應認係以一行為觸犯三人以上共同詐欺取
    財、洗錢二罪，為想像競合犯，應依刑法第55條規定，各從
    一重之三人以上共同詐欺取財罪論處。
　㈤被告與「涂志豪」、「彥豪」、「郭暐增」及所屬詐欺集團
    成員對丙○○、甲○○、丁○○犯三人以上共同詐欺取財罪，所侵
    害者為不同之個人財產法益，犯罪行為各自獨立，顯屬犯意
    各別，行為互殊，應予分論併罰。
　㈥至檢察官以被告上揭犯行，所加入之詐欺集團係三人以上以
    實施詐欺犯罪之具有持續性、牟利性及有結構性之詐欺犯罪
    組織，認被告另涉犯組織犯罪防制條例第3條第1 項後段之
    參與犯罪組織罪嫌。惟加重詐欺罪係侵害個人財產法益之犯
    罪，其罪數之計算，核與參與犯罪組織罪之侵害社會法益有
    所不同，審酌現今詐欺集團成員皆係欺罔他人，騙取財物，
    方參與以詐術為目的之犯罪組織。倘若行為人於參與詐欺犯
    罪組織之行為繼續中，先後多次為加重詐欺行為，因參與犯
    罪組織罪為繼續犯，犯罪一直繼續進行，直至犯罪組織解散
    ，或其脫離犯罪組織時，其犯行始行終結。故參與犯罪組織
    與其後之多次加重詐欺行為皆有所重合，然因行為人僅為一
    參與犯罪組織行為，侵害一社會法益，屬單純一罪，應僅就
    「該案中」與參與犯罪組織罪時間較為密切之首次加重詐欺
    犯行論以參與犯罪組織罪及加重詐欺罪之想像競合犯，而其
    他加重詐欺犯行，祗需單獨論罪科刑即可，無需再另論以參
    與犯罪組織罪，以避免重複評價。是行為人如於參與同一詐
    欺集團之多次加重詐欺行為，因部分犯行發覺在後或偵查階
    段之先後不同，肇致起訴後分由不同法官審理，為裨益法院
    審理範圍明確、便於事實認定，應以數案中「最先繫屬於法
    院之案件」為準，以「該案件」中之「首次」加重詐欺犯行
    與參與犯罪組織罪論以想像競合。縱該首次犯行非屬事實上
    之首次，亦因參與犯罪組織之繼續行為，已為該案中之首次
    犯行所包攝，該參與犯罪組織行為之評價已獲滿足，自不再
    重複於他次詐欺犯行中再次論罪，俾免過度評價及悖於一事
    不再理原則（最高法院110年度台上字第749號判決意旨參照
    ）。經查，被告自109年8月起，參與「涂志豪」、「彥豪」
    、「郭暐增」等人所屬詐欺集團，因涉有其他詐欺犯行，經
    臺灣士林地方檢察署檢察官以109年度偵字第14745、15772
    、16746號提起公訴及以109年度偵字第19027號追加起訴，
    於109年11月3日繫屬臺灣士林地方法院，經該院以109年度
    金訴字第234、236號，以被告犯組織犯罪防制條例第3條第1
    項後段參與犯罪組織及刑法第339條之4第1項第2款三人以上
    共同詐欺取財、洗錢防制法第2條第2款、第14條第1項一般
    洗錢等罪名，予以論罪科刑在案，有前開判決書及本院被告
    前案紀錄表存卷為憑（原審卷第75至85頁、本院卷第41頁，
    下稱前案）。觀諸被告於前案與本案之犯罪組織成員相同，
    犯罪手法無二，足認係同一詐欺集團之犯罪組織，雖被告本
    案所犯附表編號1之加重詐欺犯行，係在前案各次犯行之前
    ，然因本案係於109年11月26日始繫屬原審法院，屬繫屬在
    後之案件，揆諸上開說明，就被告本案參與犯罪組織部分自
    不得重複裁判，併此敘明。
三、維持原判決之理由： 
  ㈠原審以被告犯三人以上共同詐欺取財罪、一般洗錢罪（共三
    罪），事證明確，依洗錢防制法第14條第1項，刑法第11條
    前段、第28條、第339條之4第1項第2款、第55條、第51條第
    5款、第38條之1第1項前段、第3項，刑法施行法第1條之1第
    1項規定，以行為人之責任為基礎，審酌被告不思以正途賺
    取所需，竟貪圖可輕鬆得手之不法利益，而加入本案詐欺集
    團，無視政府一再宣示掃蕩詐欺集團之決心，造成本件被害
    人財產損失，嚴重危害社會治安及財產交易安全，所為實值
    非難，且被告負責擔任持提款卡提領款項之「車手」，對於
    本案詐騙集團犯罪之涉入程度非淺，迄未能與被害人達成和
    解，兼衡被告自陳之智識程度，目前為臨時工，家庭經濟狀
    況不佳，無扶養親屬（原審卷第101、102頁），暨其素行、
    犯罪動機、目的、手段、犯罪所得、角色分工、被害人所受
    損害，以及被告、辯護人、檢察官對量刑之意見等一切情狀
    ，分別量處有期徒刑1年3月，並考量被告犯罪行為之不法內
    涵與罪責程度，定應執行有期徒刑1年6月。併就沒收部分說
    明：被告參與詐欺集團而犯本案犯行，其報酬依提領總金額
    新臺幣（下同）45萬元之2%計算為9000元，為被告之犯罪所
    得，應依刑法第38條之1第1項前段、第3項規定宣告沒收，
    於全部或一部不能沒收或不宜執行沒收時，追徵其價額。核
    其認事用法均無違誤，量刑亦屬妥適，應予維持。
　㈡被告仍執前詞提起上訴，否認犯行，均經本院指駁如前，洵
    屬無據。至被告另以原審量刑過重，請求從輕量刑；惟刑事
    審判旨在實現刑罰權分配之正義，故法院對有罪被告之科刑
    ，應符合罪刑相當之原則，使輕重得宜，罰當其罪，以契合
    社會之法律感情，此所以刑法第57條明定科刑時應審酌一切
    情狀，尤應注意該條所列10款事項以為科刑輕重之標準，俾
    使法院就個案之量刑，能斟酌至當。而量刑輕重係屬事實審
    法院得依職權自由裁量之事項，苟已斟酌刑法第57條各款所
    列情狀而未逾越法定刑度，不得遽指為違法（最高法院72年
    台上字第6696號判例意旨參照）。原審量刑已就被告犯罪之
    動機、目的、手段、所獲利益、所肇損害，及其涉案情節、
    犯罪分工，暨被告犯後態度等刑法第57條所列各款情狀詳為
    斟酌，在適法範圍內行使其量刑之裁量權，核無違法或不當
    之情形。從而，本件被告提起上訴，為無理由，應予駁回。
據上論斷，應依刑事訴訟法第368條，判決如主文。
本案經檢察官鄭東峯提起公訴，檢察官陳玉華到庭執行職務。
中　　華　　民　　國　 110　　年　　9 　　月　　29　　日
                  刑事第三庭    審判長法　官  張惠立  
                                      法　官  劉兆菊
                                      法　官  廖怡貞
以上正本證明與原本無異。
如不服本判決，應於收受送達後20日內向本院提出上訴書狀，其
未敘述上訴之理由者並得於提起上訴後20日內向本院補提理由書
（均須按他造當事人之人數附繕本）「切勿逕送上級法院」。
                                      書記官  劉芷含
中　　華　　民　　國　　110 　年　　9 　　月　　29　　日

附錄：本案論罪科刑法條全文　
中華民國刑法第339條之4
犯第339條詐欺罪而有下列情形之一者，處1年以上7年以下有期
徒刑，得併科1百萬元以下罰金：
一、冒用政府機關或公務員名義犯之。
二、三人以上共同犯之。
三、以廣播電視、電子通訊、網際網路或其他媒體等傳播工具，
    對公眾散布而犯之。
前項之未遂犯罰之。
　　　
洗錢防制法第2條
本法所稱洗錢，指下列行為：
一、意圖掩飾或隱匿特定犯罪所得來源，或使他人逃避刑事追訴
    ，而移轉或變更特定犯罪所得。
二、掩飾或隱匿特定犯罪所得之本質、來源、去向、所在、所有
    權、處分權或其他權益者。
三、收受、持有或使用他人之特定犯罪所得。

洗錢防制法第14條
有第二條各款所列洗錢行為者，處7年以下有期徒刑，併科新臺
幣5百萬元以下罰金。
前項之未遂犯罰之。
前二項情形，不得科以超過其特定犯罪所定最重本刑之刑。

附表：（貨幣單位：新臺幣）
編號 告訴人 詐騙時間、方式 人頭帳戶 提款地點 提款時間 提領金額 1 丙○○ 「涂志豪」、「彥豪」、「郭暐增」所屬詐欺集團成員於109年8月3日下午4時44分許，以電話聯繫丙○○，佯為其姪女因經商之故急用金錢周轉，致丙○○陷於錯誤，於109年8月4日上午11時許，在臺北世貿郵局臨櫃匯款15萬元至右揭指定帳戶 。 中華郵政股份有限公司帳號000-00000000000000號帳戶(戶名：王仁松) 臺北市○○區○○路000○0號中華郵政臺北長春路郵局自動櫃員機 109年8月4日上午11時48分許 6萬元       109年8月4日上午11時51分許 6萬元      109年8月4日上午11時52分許 3萬元 2 甲○○ 「涂志豪」、「彥豪」、「郭暐增」所屬詐欺集團成員於109年8月7日上午9時30分許以電話聯繫甲○○，佯為其姪子急用金錢償還廠商貨款，致甲○○陷於錯誤，於同日上午10時40分許，在嘉義縣○○市○○路○段000○00號京城銀行匯款20萬元至右揭指定帳戶。 中華郵政股份有限公司帳號000-00000000000000號帳戶(戶名：楊忠樺) 臺北市○○區○○○路00號中華郵政臺北民權郵局自動櫃員機 109年8月7日上午11時9分許 6萬元       109年8月7日上午11時10分許 6萬元      109年8月7日上午11時11分許 3萬元 3 丁○○ 「涂志豪」、「彥豪」、「郭暐增」所屬詐欺集團成員於109年8月7日上午10時許以電話聯繫丁○○、薛黃沈夫妻，佯為其等女兒急用金錢繳付保險費，致丁○○陷於錯誤，委請鄰居張珠完於同日下午4時5分許，前往高雄海軍官校郵局臨櫃匯款25萬元至右揭指定帳戶。 中華郵政股份有限公司帳號000-00000000000000號帳戶(戶名：黃宇晨) 臺北市○○區○○○路○段000號中華郵政臺北中山郵局自動櫃員機 109年8月7日下午4時38分許 6萬元       109年8月7日下午4時40分許 6萬元      109年8月7日下午4時41分許 3萬元